【裁判字號】    97,上訴,1102
【裁判日期】    970429
【裁判案由】    毒品危害防制條例
【裁判全文】
臺灣高等法院刑事判決                97年度上訴字第1102號
上  訴  人
即  被  告  甲○○
                    （現另案臺灣臺北監獄臺北分監執行中）
上列上訴人因違反毒品危害防制條例案件，不服臺灣板橋地方法
院96年度訴字第4331號，中華民國97年1月16日第一審判決（起
訴案號：臺灣板橋地方法院檢察署96年度毒偵字第8457號），提
起上訴，本院判決如下：
    主  文
上訴駁回。
    事實及理由
一、本案經本院審理結果，認第一審判決以上訴人即被告甲○○
    係犯毒品危害防制條例第10條第1項之施用第一級毒品罪及
    同條第2項之施用第二級毒品罪。其持有第一級毒品海洛因
    、第二級毒品安非他命之低度行為，各為施用之高度行為所
    吸收。被告以一行為同時施用第一級、第二級毒品，為想像
    競合犯，應依刑法第55條規定，從一重以施用第一級毒品罪
    處斷。且被告為累犯。並審酌被告前因施用毒品，迭經論罪
    科刑及執行完畢，仍不知抗拒毒品誘惑，再次漠視法令而犯
    本罪，非但戕害自我身心健康，對於社會風氣、治安亦潛有
    相當危害，兼衡其犯罪之動機、目的、手段及犯罪後之態度
    等一切情狀，判決被告「甲○○施用第一級毒品，累犯，處
    有期徒刑拾月。扣案之包裝袋壹個、塑膠剷管壹支均沒收。
    」；認事用法及量刑均無不當，應予維持，並引用第一審判
    決書記載之事實、證據及理由（如附件原審判決書）。
二、本案事證已明。被告上訴意旨稱其非有意施用第一級毒品，
    係賣方之藥頭在其不知情之下摻雜在第二級毒品內，致其誤
    為施用，並稱原審量刑過重，而指摘原判決不當。惟被告於
    原審業已坦承犯行，且其自白施用時顏色味道不同（見原審
    卷第29頁審判筆錄），其上訴辯稱在不知情下施用第一級毒
    品顯然不足採信，且原審判決業已斟酌刑法第57條各款所列
    情狀，而為刑之量定，並無不合。本院認被告上訴為無理由
    ，應予駁回。
三、原審判決主文關於「處有期徒拾月」，係誤寫，應補正為「
    處有期徒刑拾月」。
據上論斷，應依刑事訴訟法第373條、第368條，判決如主文。
本案經檢察官陳玉珍到庭執行職務。
中    華    民    國    97    年    4     月    29    日
                  刑事第一庭  審判長法  官  葉騰瑞
                                    法  官  莊明彰
                                    法  官  王炳梁
以上正本證明與原本無異。
如不服本判決，應於收受送達後十日內向本院提出上訴書狀，其
未敘述上訴之理由者並得於提起上訴後十日內向本院補提理由書
（均須按他造當事人之人數附繕本）。
                                    書記官  廖逸柔
中    華    民    國    97    年    4     月    29    日
附錄本案論罪科刑法條全文：
毒品危害防制條例第10條：
施用第一級毒品者，處6月以上5 年以下有期徒刑。
施用第二級毒品者，處3年以下有期徒刑。
附件：
臺灣板橋地方法院刑事判決              96年度訴字第4331號
公  訴  人  臺灣板橋地方法院檢察署檢察官
被      告  甲○○  男  30歲（民國○○年○月○○日生）
                    身分證統一編號：Ｚ000000000號
                    住臺北縣板橋市○○街138巷5弄32號
                    （另案於臺灣臺北監獄臺北分監執行中）
上列被告因違反毒品危害防制條例案件，經檢察官提起公訴（96
年度毒偵字第8457號），本院依簡式審判程序判決如下：
    主  文
甲○○施用第一級毒品，累犯，處有期徒拾月。扣案之包裝袋壹
個、塑膠剷管壹支均沒收。
    事  實
一、甲○○前因施用毒品案件，經本院裁定送觀察、勒戒後，因
    認無繼續施用毒品之傾向，於民國91年3 月25日觀察、勒戒
    執行完畢後釋放，並由臺灣板橋地方法院檢察署檢察官以91
    年度毒偵字第1158號為不起訴處分確定。惟於上開觀察、勒
    戒執行完畢釋放後5 年內，復迭因施用毒品案件，先後經本
    院以92年度易字第2609號判處有期徒刑5 月確定（已於93年
    6 月8 日縮刑期滿執行完畢）、以93年度簡字第5048號判處
    有期徒刑6 月確定（已於94年10月7 日縮刑期滿執行完畢）
    、以96年度簡字第7314號判處有期徒刑6 月確定（尚未執行
    ）。又因竊盜案件，經本院以94年度易字第576 號判處有期
    徒刑4 月確定，甫於95年10月28日縮刑期滿執行完畢。詎其
    仍不知悔改，基於合併施用第一級、第二級毒品之犯意，於
    96年10月18日16時許，在其位於臺北縣板橋市○○街138 巷
    5 弄32號住處內，以將第一級毒品海洛因及第二級毒品安非
    他命一併置於吸食器之玻璃球內以火燒烤吸聞所生煙霧之方
    法，同時施用第一級毒品海洛因及第二級毒品安非他命1 次
    。嗣為警於同日17時許，在其上址住處查獲，並扣得甲○○
    所有、供其施用第一級毒品海洛因及第二級毒品安非他命所
    用之包裝袋1 個、塑膠剷管1 支。經警採集甲○○之尿液檢
    體送驗結果，呈鴉片類及安非他命類陽性反應，始悉上情。
二、案經臺北縣政府警察局移送臺灣板橋地方法院檢察署檢察官
    偵查起訴。本院於準備程序進行中，被告就被訴事實為有罪
    之陳述，經告知被告簡式審判程序之旨，並聽取當事人意見
    後，裁定由受命法官獨任進行簡式審判程序。
    理  由
一、上揭事實，業據被告甲○○於本院審理時坦承不諱，且有包
    裝袋1 個、塑膠剷管1 支扣案可資佐證。又被告為警查獲後
    ，經採集其尿液檢體送驗結果，呈鴉片類及安非他命類陽性
    反應，有臺北縣政府警察局偵辦毒品案件尿液代碼對照表、
    臺灣檢驗科技股份有限公司96年11月9 日濫用藥物尿液檢驗
    報告各1 份附卷可稽，足認被告之自白與事實相符。
二、按毒品危害防制條例於92年7 月9 日修正公布，自93年1 月
    9 日施行，其中第20條、第23條將施用毒品之刑事處遇程序
    ，區分為「初犯」及「5 年內再犯」、「5 年後再犯」。依
    其立法理由之說明：「初犯」，經觀察、勒戒或強制戒治後
    ，應為不起訴處分或不付審理之裁定；經觀察、勒戒或強制
    戒治執行完畢釋放後，「5 年內再犯」者，因其再犯率甚高
    ，原實施之觀察、勒戒及強制戒治既已無法收其實效，爰依
    法追訴或裁定交付審理。至於經觀察、勒戒或強制戒治執行
    完畢釋放後，「5 年後再犯」者，前所實施之觀察、勒戒或
    強制戒治已足以遮斷其施用毒品之毒癮，為期自新及協助其
    斷除毒癮，仍適用「初犯」規定，先經觀察、勒戒或強制戒
    治之程序。從而依修正後之規定，僅限於「初犯」及「5 年
    後再犯」二種情形，始應先經觀察、勒戒或強制戒治程序。
    倘被告於5 年內已再犯，經依法追訴處罰，縱其第3 次（或
    第3 次以上）再度施用毒品之時間，在初犯經觀察、勒戒或
    強制戒治執行完畢釋放5 年以後，已不合於「5 年後再犯」
    之規定，且因已於「5 年內再犯」，顯見其再犯率甚高，原
    實施觀察、勒戒或強制戒治，已無法收其實效，即應依該條
    例第10條處罰（最高法院95年第7 次刑事庭會議決定參照）
    。查被告有上揭事實欄第一項所示之強制戒治及科刑處罰紀
    錄，有刑案資料查註紀錄表、臺灣高等法院被告前案紀錄表
    可憑。被告於91年3 月25日觀察、勒戒執行完畢釋放後5 年
    內，復迭因施用毒品案件，先後經本院以92年度易字第2609
    號判處有期徒刑5 月確定（已於93年6 月8 日縮刑期滿執行
    完畢）、以93年度簡字第5048號判處有期徒刑6 月確定（已
    於94年10月7 日縮刑期滿執行完畢）、以96年度簡字第7314
    號判處有期徒刑6 月確定（尚未執行），故縱被告於本案再
    度施用毒品之時間，係在上開觀察、勒戒執行完畢5 年以後
    ，揆諸前揭說明，仍應依毒品危害防制條例第10條規定處罰
    。綜上所述，本案事證明確，被告犯行堪予認定，應依法論
    科。
三、按海洛因、安非他命分別係屬毒品危害防制條例第2 條第2
    項第1 款、第2 款所定之第一級、第二級毒品。是核被告所
    為，係犯毒品危害防制條例第10條第1 項之施用第一級毒品
    罪及同條第2 項之施用第二級毒品罪。其持有第一級毒品海
    洛因、第二級毒品安非他命之低度行為，各為施用之高度行
    為所吸收，均不另論罪。被告供稱其係將海洛因及安非他命
    一併置於吸食器之玻璃球內以火燒烤吸聞所生煙霧，衡情尚
    非全然不足採信，復查無證據足認被告係以不同方法分別施
    用，應認其係以一行為同時施用第一級、第二級毒品，為想
    像競合犯，應依刑法第55條規定，從一重以施用第一級毒品
    罪處斷。起訴書認應分論併罰，尚嫌無據。又被告前因施用
    毒品案件，先後經本院以92年度易字第2609號判處有期徒刑
    5 月確定，已於93年6 月8 日縮刑期滿執行完畢；以93年度
    簡字第5048號判處有期徒刑6 月確定，已於94年10月7 日縮
    刑期滿執行完畢。又因竊盜案件，經本院以94年度易字第57
    6 號判處有期徒刑4 月確定，甫於95年10月28日縮刑期滿執
    行完畢等情，有臺灣高等法院被告前案紀錄表可稽，其於有
    期徒刑執行完畢後，5 年以內故意再犯本件有期徒刑以上之
    罪，為累犯，應依刑法第47條第1 項加重其刑。爰審酌被告
    前因施用毒品，迭經論罪科刑及執行完畢，仍不知抗拒毒品
    誘惑，再次漠視法令而犯本罪，非但戕害自我身心健康，對
    於社會風氣、治安亦潛有相當危害，兼衡其犯罪之動機、目
    的、手段及犯罪後之態度等一切情狀，量處如主文所示之刑
    ，以示懲儆。扣案之包裝袋1 個、塑膠剷管1 支，均為被告
    所有、供其施用第一級毒品海洛因及第二級毒品安非他命所
    用之物，此據被告供承在卷，爰依刑法第38條第1 項第2 款
    規定均宣告沒收之。
據上論斷，應依刑事訴訟法第273 條之1 第1 項、第299 條第1
項前段，毒品危害防制條例第10條第1 項、第2 項，刑法第11條
前段、第55條、第47條第1 項、第38條第1 項第2 款，判決如主
文。
本案經檢察官謝岳龍到庭執行職務。
中    華    民    國    97    年    1     月    16    日
                  刑事第十五庭  法  官  朱嘉川
以上正本證明與原本無異。
如不服本判決，應於送達後10日內向本院提出上訴狀（應敘述具
體理由，並附繕本）。
                                書記官  陳聖儒
中    華    民    國    97    年    1     月    21    日
附錄本案論罪科刑法條全文：
毒品危害防制條例第10條
施用第一級毒品者，處6 月以上5 年以下有期徒刑。
施用第二級毒品者，處3 年以下有期徒刑。


司法院資訊處製作；財團法人民間司法改革基金會備份。
